臺灣臺北地方法院民事判決
110年度重訴字第549號
原      告  謝翔    
訴訟代理人  陳俊男律師

被      告  林春玉  
訴訟代理人  李協旻律師

上列當事人間請求變更公司負責人等事件，經本院於民國110年1
2月24日言詞辯論終結，判決如下：
    主      文
原告之訴及其假執行之聲請均駁回。
訴訟費用由原告負擔。
    事實及理由
程序方面：訴狀送達後，原告不得將原訴變更或追加他訴，但
  擴張或減縮應受判決事項之聲明者，不在此限，民事訴訟法第
  255條第1項第3款定有明文。本件原告起訴時，聲明第1項請求
  命被告協同原告將登記於被告名義下之阿通伯樂器有限公司(
  下稱阿通伯公司)出資額新臺幣(下同)3780萬元，向臺北市政
  府商業處辦理更名登記為原告名義，嗣於民國110年8月10日具
  狀變更該項聲明之出資額為29,999,990元(見卷351頁)，核屬
  減縮應受判決事項之聲明，尚非不許。
原告主張：阿通伯公司由原告之父謝明通設立，謝明通死亡後
  ，由原告之母謝戴惠貞登記為董事，實際經營者為原告；原告
  於105年間為謝戴惠貞處理債務，由訴外人周瑞慶協助調度資
  金，為避免謝戴惠貞之債權人影響阿通伯公司營運，依周瑞慶
  建議，借用被告名義，將阿通伯公司之股東、董事變更登記為
  被告，然周瑞慶於110年5月間以其對原告有債權為由，指揮訴
  外人廖威智、許嘉豪等人欲接管阿通伯公司，原告不同意，於
  110年6月9日發函向被告表示終止借名登記關係，被告卻不配
  合辦理公司變更登記，並自稱為阿通伯公司實際負責人，於11
  0年7月9日配合廖威智等人前往台北富邦銀行西湖分行，以阿
  通伯公司之存摺與印章遺失為由，變更阿通伯公司存款帳戶(
  帳號000-000-000-000，下稱系爭帳戶)之負責人印鑑，並領取
  存摺與存款265,895元，影響原告經營阿通伯公司，原告得類
  推適用民法第541條第2項「受任人以自己之名義，為委任人取
  得之權利，應移轉於委任人」或依民法第179條規定，請求被
  告配合辦理阿通伯公司股東、董事之變更登記及存款帳戶印鑑
  之變更，並返還存款265,895元等情。聲明請求命被告協同原
  告將登記於被告名義下之阿通伯公司出資額29,999,990元、代
  表人、董事及負責人，向臺北市政府商業處辦理更名登記為原
  告名義，另協同原告至台北富邦銀行西湖分行將系爭帳戶之負
  責人印鑑變更為原告名義，並返還原告265,895元，原告願供
  擔保，請准宣告假執行。
被告辯稱：原告與周瑞慶間之協議，與被告無關，兩造間無借
  名登記關係；謝戴惠貞因積欠周瑞慶龐大債務，於105年2月間
  與周瑞慶約定將其對阿通伯公司之出資移轉至被告名下，阿通
  伯公司之實際經營者是周瑞慶，原告對於上開出資無任何權利
  ，其請求無理由等語。聲明請求駁回原告之訴及其假執行之聲
  請，如受不利判決，被告願供擔保，請准宣告免為假執行。
兩造不爭執事項：(見卷第407頁)　
  ㈠阿通伯公司於88年4月30日設立登記時，資本總額500萬元，
    股東包括原告之母謝戴惠貞(出資額50萬元，擔任董事)、原
    告之父謝明通(出資額150萬元)等人，其後變更登記情形如
    下：(見外放公司設立登記事項卡、變更登記表)
　　⒈90年3月16日：股東包括謝戴惠貞、謝明通、原告(出資額1
      00萬元)等人。
　　⒉103年11月6日：資本總額3500萬元，股東為謝戴惠貞(出資
      額33,090,904元，擔任董事)與原告(出資額1,909,096元)
      。
　　⒊105年1月26日：資本總額3780萬元，股東(董事)為謝戴惠
      貞(出資額3780萬元，受讓原告之出資)。
　　⒋105年2月25日：資本總額3780萬元，股東(董事)為被告(出
      資額3780萬元，受讓謝戴惠貞之出資)。
　　⒌109年5月18日：資本總額29,999,990元，股東(董事)為被
      告(出資額29,999,990元)。
　㈡原告持有阿通伯公司於109年5月18日變更登記時之公司印章
    及被告印章。(見卷第61頁之原證6)
  ㈢原證1至13，被證1至3，形式上均為真正。
本院之判斷：　　　
　㈠原告請求被告協同原告將登記於被告名義下之阿通伯公司出
    資額29,999,990元、代表人、董事及負責人，向臺北市政府
    商業處辦理更名登記為原告名義，為無理由：
　　⒈依公司法第6條「公司非在中央主管機關登記後，不得成立
      」、第12條「公司設立登記後，有應登記之事項而不登記
      ，或已登記之事項有變更而不為變更之登記者，不得以其
      事項對抗第三人」、公司登記辦法第4條第1項「公司及外
      國公司登記事項如有變更者，應於變更後15日內，向主管
      機關申請為變更之登記」等規定，可知公司設立登記後，
      已登記之事項如有變更，應由公司向主管機關申請為變更
      之登記。
　　⒉阿通伯公司已登記之事項有變更時，依上開規定，應由阿
      通伯公司向主管機關申請為變更之登記。被告於105年2月
      25日登記為阿通伯公司之唯一股東及董事，原告主張此登
      記事項有變更而應為變更之登記，自應由阿通伯公司向主
      管機關申請之，其請求被告協同原告向臺北市政府商業處
      辦理更名登記，並無依據。
　　⒊再者，原告雖曾為阿通伯公司之股東，然其出資已於105年
      1月26日讓與謝戴惠貞(見兩造不爭執事項㈠之⒊)，被告於1
      05年2月25日登記為阿通伯公司之股東及董事，是因受讓
      謝戴惠貞之出資(見兩造不爭執事項㈠之⒋)，故原告以其借
      用被告名義登記為阿通伯公司股東及董事之借名登記關係
      業經原告終止為由，請求被告協同原告將出資額辦理更名
      登記為原告名義，難認有何依據。
　　⒋綜上，原告請求被告協同原告將登記於被告名義下之阿通
      伯公司出資額29,999,990元、代表人、董事及負責人，向
      臺北市政府商業處辦理更名登記為原告名義，為無理由。
　㈡原告請求被告協同原告至台北富邦銀行西湖分行將系爭帳戶
    之負責人印鑑變更為原告名義，並返還原告265,895元，為
    無理由：
　　⒈原告既然主張系爭帳戶是阿通伯公司所有，縱認系爭帳戶
      之負責人印鑑須變更，亦應由阿通伯公司向台北富邦銀行
      西湖分行為之，原告請求被告協同至台北富邦銀行西湖分
      行變更，並無依據。
　　⒉原告主張系爭帳戶是阿通伯公司所有，其中存款亦應屬於
      阿通伯公司所有，非原告所有。故原告以被告於借名登記
      關係終止後領取系爭帳戶之存款265,895元為由，請求被
      告如數返還原告，亦無依據。
　　⒊綜上，原告請求被告協同原告至台北富邦銀行西湖分行將
      系爭帳戶之負責人印鑑變更為原告名義，並返還原告265,
      895元，為無理由。
綜上所述，原告類推適用民法第541條第2項規定，或依民法第1
  79條規定，請求命被告協同原告將登記於被告名義下之阿通伯
  公司出資額29,999,990元、代表人、董事及負責人，向臺北市
  政府商業處辦理更名登記為原告名義，另協同原告至台北富邦
  銀行西湖分行將系爭帳戶之負責人印鑑變更為原告名義，並返
  還原告265,895元，均無理由，應予駁回，其假執行之聲請應
  併予駁回。
本件事證已臻明確，兩造其餘攻擊防禦方法及所提證據，核與
  本件判決結果不生影響，爰不另一一論述，併予敘明。
據上論結，本件原告之訴為無理由。依民事訴訟法第78條，判
  決如主文。
中　　華　　民　　國　　111 　年　　1 　　月　　28　　日
                  民事第九庭  法  官  林玲玉
以上正本係照原本作成。
如對本判決上訴，須於判決送達後20日內向本院提出上訴狀。如
委任律師提起上訴者，應一併繳納上訴審裁判費。　　　　　　
中　　華　　民　　國　　111 　年　　1 　　月　　28　　日
                              書記官  張婕妤